臺灣高雄地方法院民事判決　　　　　　　95年度訴字第4389號
原　　　告　乙○○
訴訟代理人　林石猛律師
　　　　　　李佳冠律師
被　　　告　上景建設股份有限公司
法定代理人　丙○○
上列當事人間確認委任關係不存在事件，本院於民國96年2 月26
日言詞辯論終結，判決如下：
    主  文
確認原告與被告間董事之委任關係不存在。
訴訟費用由被告負擔。
    事實及理由
一、按公司與董事間訴訟，除法律另有規定外，由監察人代表公
    司，股東會亦得另選代表公司為訴訟之人，公司法第213 條
    定有明文。本件原告為被告之董事，原告請求確認其與被告
    間董事之委任關係不存在，依前揭規定，乃以被告之監察人
    丙○○代表被告公司進行訴訟，核無不合，先予敘明。
二、原告主張：伊並非被告公司之董事，亦不同意擔任董事，且
    從未參與被告公司之運作，惟被告公司竟將伊列為其董事，
    並據以辦理公司登記，導致該記載與伊真正之法律上地位有
    異，故伊自有提起確認之訴必要，爰提起本訴，並聲明如主
    文所示。
三、被告則以：伊並不知原告有無出資，亦不知原告是否為伊公
    司之董事等語，資為抗辯，並聲明：駁回原告之訴。
四、兩造不爭執及爭執事項：
  (一)不爭執事項：
  1.被告之公司變更登記事項卡上顯示原告係被告公司之董事，
    並持有新台幣3,750,000 元之股份。
  2.被告送交高雄市政府之資料顯示被告於民國87年1 月6 日、
    90 年1月17日均有召開股東臨時會議，選任原告為董事。
  (二)爭執事項：
  1.被告於87年1 月6 日、90年1 月17日有無實際召開股東臨時
    會議，選任原告為董事？
  2.原告擔任被告之董事有無經原告同意？
五、按法律關係之存在否不明確，致原告在私法上之地位有受侵
    害之危險，而此危險得以對於被告之確認判決除去之者，即
    得依民事訴訟法第247 條之規定提起確認之訴（最高法院52
    年臺上字第1922號著有判例可資參照）。本件依被告公司登
    記資料所示，原告登記為被告之董事，惟原告主張與被告間
    之董事委任關係不存在，則兩造間之董事委任關係之存否即
    屬不明確，致原告私法上地位有受侵害之危險，而此項危險
    得以本件確認之訴予以除去，是原告提起本件確認之訴，即
    屬有據，應予准許。
六、次按確認法律關係不存在之訴，如被告主張其法律關係存在
    時，應由被告負舉證責任（最高法院42年台上字第170 號判
    例參照）。本件原告主張兩造間並無董事委任關係之存在，
    被告若主張委任關係存在，就此事實之存在自應負舉證責任
    。經查，原告於87年1 月6 日、90年1 月17日因被告召開股
    東臨時會議，被選任為董事一節，固有高雄市政府於95年12
    月18日高市府建二公字第09500785200 號、96年1 月16日高
    市府建二公字第09600417620 號函所附送之上景建設股份有
    限公司股東臨時會議事錄、董事願任同意書、公司變更登記
    表在卷可稽（本院卷第20至46、58頁）。惟該股東臨時會議
    事錄所載主席即公司負責人丁○○證稱：公司內外業務均由
    總經理戊○○處理，伊印象中未有開該股東臨時會等語；而
    該會議紀錄甲○○亦證稱：沒有開這次會議，伊亦未擔任紀
    錄等語（本院卷第70頁），又證人即被告之前總經理戊○○
    證稱：公司實際上由伊及丁○○負責，87年1 月6 日及90年
    1 月17日之會議其他人並無到場，當時因業務需要，有請原
    告擔任股東，沒有說要找他擔任董事，所以他不知道，後來
    選任董事是伊及丁○○所決定，其他人都不知情，原告之董
    事願任同意書非原告本人字跡，且亦未給付原告董事報酬等
    語（本院卷第81頁），上開證詞均為兩造所不爭執。準此，
    被告實際上並未召開股東臨時會，且亦未選任原告為董事，
    是上開董事會議紀錄、董事願任同意書、公司變更登記表之
    內容並非實在，自不得以該登記外觀，即認原告確有受任為
    董事。此外，被告未舉證證明兩造間有何董事之委任關係存
    在，原告之主張即堪採取。
七、綜上所述，原告主張並未擔任被告之董事，兩造間並未成立
    董事之委任關係，堪認屬實，從而，原告請求確認原告與被
    告間董事之委任關係不存在，為有理由，應予准許。另本件
    事證已臻明確，兩造其餘攻擊防禦方法，核與本件判決結果
    不生影響，爰不予贅述，附此敘明。
據上論結，原告之訴為有理由，依民事訴訟法第78條，判決如主
文。
中　　華　　民　　國　　96　　年　　2 　　月　　27　　日
                  民事第二庭法　官　魏式璧
正本係照原本作成。
如不服本判決，應於送達後20日內，向本院提出上訴狀並表明上
訴理由，如於本判決宣示後送達前提起上訴者，應於判決送達後
10日內補提上訴理由書（須附繕本）。
中　　華　　民　　國　　96　　年　　2 　　月　　27　　日
                            書記官　胡樂寧
